【裁判字號】    97,交聲,746
【裁判日期】    970930
【裁判案由】    違反道路交通管理處罰條例聲明異議
【裁判全文】
臺灣士林地方法院交通事件裁定         97年度交聲字第746號
原處分機關  交通部公路總局台北區監理所基隆監理站
異  議  人
即受處分人  甲○○
上列異議人即受處分人因違反道路交通管理處罰條例案件，對於
交通部公路總局台北區監理所基隆監理站於民國97年4 月28日所
為之裁決（基監字第裁42－C00000000 號），聲明異議，本院裁
定如下：
    主  文
異議駁回。
    理  由
一、按「汽車駕駛人，駕駛汽車經測試檢定有下列情形之一者，
    處新臺幣1 萬5 千元以上6 萬元以下罰鍰，並當場移置保管
    該汽車及吊扣其駕駛執照一年；．．．一、酒精濃度超過規
    定標準。」、「汽車駕駛人拒絕接受第1 項測試之檢定者，
    處新臺幣6 萬元罰鍰，並當場移置保管該汽車及吊銷該駕駛
    執照；如肇事致人重傷或死亡者，吊銷該駕駛執照，並不得
    再考領。」，道路交通管理處罰條例第35條第1 項第1 款、
    第4 項分別定有明文。
二、原處分意旨略以：異議人即受處分人於民國97年4 月9 日上
    午2 時45分許駕駛車號AR-6517 號自小客車行經福德一路，
    經臺北縣政府警察局汐止分局員警舉發「拒絕接受酒精濃度
    測試之檢定」之違規，爰依道路交通管理處罰條例第35條第
    4 項，裁處異議人新臺幣（下同）6 萬元，並吊銷駕駛執照
    ，3年內禁考。
三、聲明異議意旨則稱：當天異議人並未酒後駕車，係先與友人
    在小吃店用餐，僅友人喝酒，未飲盡之半瓶紅酒則由異議人
    攜帶上車，待車子在福德一路停車場停妥後，異議人始將紅
    酒飲畢後下車，詎即遭警攔檢，因異議人並未酒後駕車，有
    拒絕酒測之正當事由，爰聲明異議，請求撤銷原處分云云。
四、查本件異議人自承確於前揭時地駕駛車輛行經福德一路，並
    經證人即當時查獲之員警黃有信於本院訊問中具結證述：當
    時伊與同仁陳家偉接到妨害安寧的報案，就前往中興路150
    巷口的某間小吃店，看到異議人跟其他3 名友人酒醉大聲喧
    譁，伊即勸導請他們離開，之後看到他們4 人搭上壹台自小
    客車，由中興路往福德一路方向行駛，伊即與陳家偉騎機車
    尾隨他們，在福德路161 號便利商店前攔下他們，攔停時開
    車的是異議人，伊跟他們說要實施酒測，他們拒絕，之後伊
    其他巡邏網過來支援，把異議人帶回派出所要實施酒測，但
    他還是拒絕酒測等語（見本院卷第17、18頁訊問筆錄），核
    與證人陳家偉證稱：當天經通報在中興路150 巷口的某間小
    吃店有妨害安寧之案件，伊就與黃有信前往該處，看到異議
    人還有其他3 名友人聚在一起酒醉喧譁，伊跟黃警員勸導他
    們趕快回去離開，勸導之後他們用走的離去，走到巷底之後
    4 人一起上一部自小客車，往福德一路方向駛離，伊與黃警
    員見狀立刻驅車追趕，當時異議人車速很快，從福德一路往
    康寧街方向，我們騎機車在後追趕，追到福德路161 號便利
    商店前才把異議人攔下，攔下時異議人坐在駕駛座上，伊下
    車後異議人立刻開車門用步行方式往回頭路走，之後伊立刻
    把他攔下，該處沒有停車場，就在福德路上，攔下後異議人
    跟伊爭執說他沒有喝酒，大吵大鬧拒絕酒測，因現場只有伊
    及黃有信二人，故再請同仁過來支援把異議人帶回派出所，
    帶回去之後請他配合做酒測但他還是拒絕，還說車子不是他
    開的，伊就開立違規單等語（見本院卷第18、19頁訊問筆錄
    ）相符，而異議人自承與上開二名證人均不認識，亦無仇怨
    ，上開證人自無理由甘冒偽證刑責無故誣陷異議人，況依異
    議人所言，當天剩下的酒是半瓶大瓶的玫瑰紅紅酒，容量顯
    非甚微，其竟於停車後半分鐘之時間內旋將所剩之酒全數飲
    畢，實與常情未合，堪認上開2 名證人所言屬實，至證人即
    異議人之友人謝群亮雖於本院訊問中證稱：當天伊跟異議人
    及另一對夫妻一起在上開小吃店吃飯，只有伊及另一對夫妻
    有喝酒，異議人沒有喝，因為他要開車，後來因那對夫妻大
    聲吵架，警察有過來，之後大家就離開，由異議人開車往福
    德一路沒有轉康寧街，後來異議人把車停在便利商店前面，
    因伊的家住附近，當時伊有帶半瓶沒有喝完的酒在車上，那
    半瓶酒是異議人停完車後在車上喝完，之後異議人才下車走
    了十來公尺，警察就過來攔檢，但沒有要求酒測，後來警察
    把異議人帶回派出所，伊就先回家，後面情形伊不清楚等語
    （見本院卷第20、21頁訊問筆錄），惟其既為異議人之友人
    ，證言容有偏頗之虞，且其當日亦有飲酒，能否清楚記憶事
    發經過亦非無疑，況若其所稱異議人未酒後駕車等語屬實，
    在警方欲將異議人帶回派出所實施酒測時，其理應陪同到場
    ，以便為異議人證明清白，惟其竟毫不關心，自行返家，顯
    與常理有違，自難採為有利異議人之認定。此外，異議人復
    無其他積極事證可證其確未酒後駕車，其有無故拒絕接受酒
    測之違規事實甚明，原處分機關依據道路交通管理處罰條例
    第35條第4 項規定，裁處異議人6 萬元罰鍰，並吊銷駕駛執
    照，3 年內禁考，核無違誤，本件聲明異議為無理由，應予
    駁回。
五、依道路交通案件處理辦法第19條，裁定如主文。
中    華    民    國    97    年    9     月    30    日
                  交通法庭    法  官  黃珮茹
以上正本證明與原本無異
如不服本裁定應於送達後5日內向本院提出抗告狀
                            書記官  張馨尹
中    華    民    國    97    年    9     月    30    日


司法院資訊處製作；財團法人民間司法改革基金會備份。
